---
title: "Tipo de Cambio de Paridad"
output: rmarkdown::html_vignette
vignette: >
  %\VignetteIndexEntry{Tipo de Cambio de Paridad}
  %\VignetteEngine{knitr::rmarkdown}
  %\VignetteEncoding{UTF-8}
---


```{r message=FALSE, warning=FALSE}
library(readr)
library(readxl)
library(tidyverse)
library(stringr)
library(lubridate)
library(imputeTS)
library(devtools)
load_all()
```

# Variables de EEUU

## Productividad del Trabajo

#### [Industrial Production: Manufacturing (NAICS)](https://fred.stlouisfed.org/series/IPGMFSQ)

Indice de producción industrial de EEUU

* Fuente: Reserva Federal de Saint Louis
* Frecuencia: cuatrimestral
* Periodo: 1972 - 2019
* Base 2012 = 100
* Ajustado estacionalmente
* ID serie: IP.GMF.S

```{r message=FALSE, warning=FALSE}
base_manuf_us <- read_csv( "../data/manufacturing_production.csv")
```


#### [Employment, Hours, and Earnings from the Current Employment Statistics survey (National)](https://beta.bls.gov/dataViewer/view/timeseries/CES3000000001;jsessionid=71A78735C5FBF3750FAAF0313CFC1B51)

Total de obreros ocupados del sector industrial. 

* Fuente: BLS
* Frecuencia: mensual 
* Periodo: 1939 - 2019
* Unidad: miles
* Ajustado estacionalmente
* ID serie: 	CES3000000001


```{r message=FALSE, warning=FALSE}
base_employ_us <- read_csv("../data/employ.csv")
```

Nota: todos los números indices (cuyas variables se identifican con el prefijo "i_") se construirán con año base enero 2017.   

#### Creación de fechas y cambio de base


#### Empleo
```{r}
###Empleo 
employ_us <- base_employ_us %>% 
  mutate(mes  = str_remove(base_employ_us$Period, "M"),
         fecha = parse_date_time(paste0(Year, mes), orders = "ym"),
         fecha = ymd(fecha),
         i_empleo_us=generar_indice(serie = Value,
                                    fecha = fecha,
                                    fecha_base = "2017-01-01")) %>% 
  select(fecha, i_empleo_us)
```

#### Produccion 
```{r warning=FALSE}
### Producción 
manuf_us <-  base_manuf_us %>% 
  mutate(fecha = DATE,
         i_manuf_us=generar_indice(serie = IPGMFSQ,
                                    fecha = fecha,
                                    fecha_base = "2017-01-01")) %>%
  select(fecha, i_manuf_us)
```

### Union de las bases y cálculo de productividad

```{r}
productividad_us <- employ_us %>%
  left_join(manuf_us, by = "fecha") %>%
  mutate(i_productividad_us = i_manuf_us/i_empleo_us) %>% 
  select(fecha, i_productividad_us) %>% 
  filter(fecha >= "1972-01-01")


productividad_us <- productividad_us %>% 
#agrego todos los meses
  complete(fecha = seq.Date(min(fecha), max(fecha), by="month")) %>% 
#imputo
  mutate(i_productividad_us = na_interpolation(i_productividad_us,option = 'linear'))

```

## Índice de Precios al Consumidor 

#### [CPI for All Urban Consumers (CPI-U)](https://beta.bls.gov/dataViewer/view/timeseries/CUSR0000SA0;jsessionid=993AA0F88EC37E868C7BE9DF51C773D6)


* Fuente: BLS
* Frecuencia: mensual 
* Periodo: 1947 - 2019
* Base: ¿¿¿¿1981????
* Ajustado estacionalmente
* Observaciones: todos los ítems; promedio de las ciudades de EEUU
* ID serie: CUSR0000SA0


```{r}
base_ipc_us <- read_csv("../data/cpi.csv")
```

```{r}
ipc_us <- base_ipc_us %>% 
  mutate(mes = as.double(str_remove(base_ipc_us$Period, "M")),
         fecha = ymd(parse_date_time(paste(Year, mes, sep = ""), orders = "ym")),
         i_ipc_us=generar_indice(serie = Value,
                                    fecha = fecha,
                                    fecha_base = "2017-01-01")) %>% 
  select(fecha, i_ipc_us) 
```


# Variables de Argentina 

## Producción manufacturera

#### [Metodología de Valor Agregado - INDEC](https://www.indec.gob.ar/ftp/cuadros/economia/metodologia_21_cuentas_nacionales.pdf)

[Valor agregado bruto sectorial a precios de productor en pesos constantes de 1993](https://datos.gob.ar/dataset/sspm-producto-interno-bruto-precios-mercado---valor-agregado-bruto-precios-productor-base-1993)

```{r}
# b_va93 <- read_csv("../data/producto-interno-bruto-valores-trimestrales-base-1993.csv")
```

#### [Valor Agregado Bruto a precios básicos por rama de actividad económica en millones de pesos a precios corrientes. Base 2004](https://datos.gob.ar/dataset/sspm-valor-agregado-bruto-precios-basicos-por-rama-actividad-economica)

```{r}
base_manuf_arg04 <- read_csv("../data/va_p_ctes_arg.csv")

manuf_arg <- base_manuf_arg04 %>%
  select(fecha=indice_tiempo, industria_manufacturera_total) %>%
  mutate(fecha = quarter(fecha,with_year = T),
    i_manuf_arg = generar_indice(serie = industria_manufacturera_total,
                                    fecha = fecha,
                                    fecha_base = "2017.1")) %>% 
  select(-industria_manufacturera_total)
```

#### Empleo 

```{r}
empleo_nacional_serie_trimestral <- read_excel("../data/empleo_arg.xlsx", 
                                               sheet = "C2.2", skip = 2, n_max = 93) %>% 
  rename( periodo = "Período",
          empleo_arg = "Industria") %>% 
  mutate(cuatri = as.double(str_sub(periodo, 1, 1)),
         anio = as.double(str_sub(periodo, 9, 13)),
         fecha = as.numeric(glue::glue('{anio}.{cuatri}'))) %>% 
  select(fecha, empleo_arg)

empleo_arg <-  empleo_nacional_serie_trimestral %>% 
  mutate(i_empleo_arg = generar_indice(serie = empleo_arg,
                                    fecha = fecha,
                                    fecha_base = "2017.1")) %>% 
  select(-empleo_arg) #buscar otra variable empleo, con mayor actualizacion (EPH por ej)
empleo_arg

```

### Productividad

```{r}
productividad_arg <- empleo_arg %>%
  full_join(manuf_arg, by = "fecha") %>%
  mutate( #i_empleo_arg = imputeTS::na_locf(i_empleo_arg),
    i_productividad_arg = i_manuf_arg/i_empleo_arg) %>% 
  filter(!is.na(i_productividad_arg)) %>%  
  select(fecha, i_productividad_arg)

#agrego todos los meses
productividad_arg <- productividad_arg %>% 
  mutate(fecha = lubridate::yq(fecha)) %>% 
  complete(fecha = seq.Date(min(fecha), max(fecha), by="month")) %>% 
  mutate(i_productividad_arg = na_interpolation(i_productividad_arg,option = 'linear')) #Revisar si se puede ajustar con el IPI industrial del INDEC o FIEL
productividad_arg

```

## Índice de precios al consumidor

```{r}
ipc_arg <- read_excel("../data/ipc_arg.xlsx", 
    col_types = c("date", "numeric", "numeric")) %>% 
  select(-ipc9_ene06) %>% 
  mutate(fecha = as.Date(fecha)) %>% 
  rename(i_ipc9 = ipc9_17) #Revisar si se puede construir el ipc con las bases crudas 
```


#### Tipo de Cambio

```{r warning=FALSE}
tc_dia_bcra <- read_excel("../data/com3500.xls", 
                skip = 2) %>% 
  select(fecha = Fecha,
         tc = "Tipo de Cambio de Referencia - en Pesos - por Dólar")
      
tc_mensual <- tc_dia_bcra %>%
 group_by(fecha=floor_date(fecha, "month")) %>% 
  summarise(tc_promedio_mes = mean(tc)) %>% 
  mutate(fecha=date(fecha)) #armar una nueva variable con TC a fin de mes

#promedios 59-72
promedios_59_72 <- read_csv("../data/promedios_59_72.txt") %>% spread(variable,valor)

# options (scipen = 999)
```

## TCP 

```{r}
tcp <- tc_mensual %>% 
  left_join(productividad_us, by = "fecha") %>% 
  left_join(ipc_us, by = "fecha") %>% 
  left_join(productividad_arg, by = "fecha") %>% 
  left_join(ipc_arg, by = "fecha") %>% 
  mutate(ipc_arg_b = i_ipc9/promedios_59_72$ipc_prom,
         ipc_us_b = i_ipc_us / promedios_59_72$cpi_prom,
         ipt_arg_b = i_productividad_arg / promedios_59_72$ipt_arg_prom,
         ipt_us_b = i_productividad_us / promedios_59_72$ipt_eeuu_prom,
         tcp_arbitrario = promedios_59_72$tcc_prom * ((ipt_us_b / ipt_arg_b) * (ipc_arg_b / ipc_us_b)),
         sobrevaluacion = (tcp_arbitrario / tc_promedio_mes) / promedios_59_72$tcp_arb_tcc_prom,
         tcp_definitivo = sobrevaluacion * tc_promedio_mes) 

tcp  
tcp %>% select(fecha, tc_promedio_mes, tcp_arbitrario, sobrevaluacion, tcp_definitivo) %>% filter(fecha >= "2017-01-01")

```

```{r}
g1 <- tcp %>% 
  gather(variable, valor,tcp_arbitrario:tcp_definitivo) %>% 
  ggplot(aes(fecha,y=valor, color=variable)) +
  geom_line()+
  theme(axis.text.y = element_blank(),
        legend.position = 'bottom')
  
g2 <- tcp %>% 
 ggplot(aes(fecha,y=tc_promedio_mes)) +
  geom_line(color='darkgreen')

g3 <- tcp %>% 
 ggplot(aes(fecha,y=sobrevaluacion)) +
  geom_line(color='darkgreen')

cowplot::plot_grid(g1,g2,nrow = 2)
```
