---
title: "Tasa de Ganancia"
output: rmarkdown::html_vignette
vignette: >
  %\VignetteIndexEntry{Tasa de Ganancia}
  %\VignetteEngine{knitr::rmarkdown}
  %\VignetteEncoding{UTF-8}
---


```{r include=FALSE}
library(tidyverse)
library(readr)
library(ggplot2)
library(stringi)
library(devtools)
load_all() # para cargar nuestras funciones de R
```

# Tasa de Ganancia de las Grandes Empresas (Corporate)

### [CPI]((https://beta.bls.gov/dataViewer/view/timeseries/CUSR0000SA0;jsessionid=993AA0F88EC37E868C7BE9DF51C773D6))


```{r echo=TRUE}
#función para índices

cpi_anual <- read_csv("../data/cpi.csv") %>%
  group_by(Year) %>% 
  summarise(cpi = mean(Value)) %>% 
  rename(fecha = Year) %>% 
  mutate(cpi = generar_indice(serie = cpi,
                              fecha = fecha,
                              fecha_base = 2018))
```

### Ganancia

Ganancia de las corporaciones antes de impuesto (GCAI). Tabla 6.17, A a D. Kliman toma la linea 1. 
En millones de USD.

Links a los distintos años: 

* [1929 a 1947](https://apps.bea.gov/iTable/iTable.cfm?reqid=19&step=3&isuri=1&select_all_years=1&nipa_table_list=240&series=q&first_year=1929&scale=-99&last_year=1948&categories=survey&thetable=x)

* [1948 a 1987](https://apps.bea.gov/iTable/iTable.cfm?reqid=19&step=3&isuri=1&select_all_years=1&nipa_table_list=241&series=q&first_year=1980&scale=-99&last_year=1987&categories=survey&thetable=x)

* [1987 a 2000](https://apps.bea.gov/iTable/iTable.cfm?reqid=19&step=3&isuri=1&select_all_years=1&nipa_table_list=242&series=q&first_year=1993&scale=-99&last_year=2000&categories=survey&thetable=x)

* [1998 a 2018](https://apps.bea.gov/iTable/iTable.cfm?reqid=19&step=3&isuri=1&select_all_years=1&nipa_table_list=243&series=q&first_year=2011&scale=-99&last_year=2018&categories=survey&thetable=x)


```{r message=FALSE, warning=FALSE}
corporate_profits_btaxes_1929_1948 <- read_csv("../data/Table 6.17A. Corporate Profits Before Tax by Industry_1929-1948.csv", skip = 4) %>% 
  select(-Line) %>%
  rename(sector = X2) %>%
  na.omit(corporate_profits_btaxes_1929_1948)   
  
corporate_profits_btaxes_1948_1987 <- read_csv("../data/Table 6.17B. Corporate Profits Before Tax by Industry_1948-1987.csv", skip = 4) %>%
  select(-Line, -"1948") %>%
  rename(sector = X2) %>%
  na.omit(corporate_profits_btaxes_1948_1987)

corporate_profits_btaxes_1987_2000 <- read_csv("../data/Table 6.17C. Corporate Profits Before Tax by Industry_1987-2000.csv", skip = 4) %>%
  select(-Line, -"1987") %>%
  rename(sector = X2) %>%
  na.omit(corporate_profits_btaxes_1987_2000)

corporate_profits_btaxes_2000_2018 <- read_csv("../data/Table 6.17D. Corporate Profits Before Tax by Industry_2000-2018.csv", skip = 4) %>%
  select(-Line, -"2000") %>%
  rename(sector=X2) %>%
  na.omit(corporate_profits_btaxes_2000_2018)


#Unificación de bases
corporate_profits_unificacion <- corporate_profits_btaxes_1929_1948 %>% 
  left_join(corporate_profits_btaxes_1948_1987,by = "sector") %>% 
  left_join(corporate_profits_btaxes_1987_2000,by = "sector") %>% 
  left_join(corporate_profits_btaxes_2000_2018,by = "sector") %>% 
  select(-"1998.y",-"1999.y") %>% 
  gather(.,
         key = fecha,
         value = profit_corp,
         2:91)  %>% 
  mutate(profit_corp = as.double(profit_corp),  #por qué pasa esta conversion a chr?
         fecha = as.Date(parse_datetime(fecha, format = "%Y")),
         sector = case_when(sector == "Corporate profits before tax" ~ "Corporate",
                            TRUE ~ sector))
corporate_profits_unificacion

rm(corporate_profits_btaxes_1929_1948, 
   corporate_profits_btaxes_1948_1987,
   corporate_profits_btaxes_1987_2000,
   corporate_profits_btaxes_2000_2018)

```

### [Capital Adelantado](https://apps.bea.gov/iTable/iTable.cfm?reqid=10&step=3&isuri=1&table_list=49&series=q&first_year=2011&allyears=1&tabledisplay=&scale=-99&last_year=2018) 

#### Costos Históricos

##### Stock utilizado por [Kliman](http://www.revistaryr.org.ar/index.php/RyR/article/view/87/87)

Stock Neto de los activos privados fijos de las corporaciones a precios históricos.
Tabla 6.3. Kliman toma la línea 2, es decir, el stock de las Corporate unicamente.
Organizada por industria y por forma legal. Serie de 1929 a 2018. 
Originalmente en billones de USD (modificada a millones).

```{r message=FALSE, warning=FALSE}
stock_corp_hc <- read_csv("../data/Table 6.3. Historical-Cost Net Stock of Private Fixed Assets by Industry Group and Legal Form of Organization.csv", skip = 4) %>%
  select(-Line) %>%
  rename(sector = X2) %>%
  na.omit(stock_corp_hc) %>%
  gather(.,
           key = fecha,
         value = stock,
         2:95) %>%
  mutate(stock_hc = stock * 1000,
         fecha = as.Date(parse_datetime(fecha, format = "%Y"))) %>% 
  select(fecha, everything(.), -stock)
stock_corp_hc      
    
```

#### [Costos corrientes](https://apps.bea.gov/iTable/iTable.cfm?reqid=10&step=3&isuri=1&table_list=49&series=q&first_year=2011&allyears=1&tabledisplay=&scale=-99&last_year=2018)

Stock Neto de los activos privados fijos de las corporaciones a precios corrientes (Tabla 6.1).
Mismas características que la serie a precios históricos.

```{r}
stock_corp_cc  <- read_csv("../data/stock_current_cost.csv", 
    skip = 4) %>% 
  select(-Line) %>%
  rename(sector = X2) %>%
  na.omit(stock_corp_hc) %>%
  gather(.,
           key = fecha,
         value = stock,
         2:95) %>%
  mutate(stock = stock * 1000,
         fecha = as.Date(parse_datetime(fecha, format = "%Y"))) %>% 
  select(fecha, everything(.)) %>% 
  rename(sector.x = sector, stock_cc = stock)
stock_corp_cc      
  
```
