---
title: "Cálculo de Tasa de ganancia"
subtitle: "Estados Unidos"
output:
  html_document:
    df_print: paged

---

```{r include=FALSE}
library(tidyverse)
library(readr)
library(ggplot2)
library(stringi)
library(devtools)
load_all() # para cargar nuestras funciones de R
```

# Tasa de Ganancia de las Grandes Empresas (Corporate)

### [CPI]((https://beta.bls.gov/dataViewer/view/timeseries/CUSR0000SA0;jsessionid=993AA0F88EC37E868C7BE9DF51C773D6))


```{r echo=TRUE}
#función para índices

cpi_anual <- read_csv("../data/cpi.csv") %>%
  group_by(Year) %>% 
  summarise(cpi = mean(Value)) %>% 
  rename(fecha = Year) %>% 
  mutate(cpi = generar_indice(serie = cpi,
                              fecha = fecha,
                              fecha_base = 2018))
```

### Ganancia

Ganancia de las corporaciones antes de impuesto (GCAI). Tabla 6.17, A a D. Kliman toma la linea 1. 
En millones de USD.

Links a los distintos años: 

* [1929 a 1947](https://apps.bea.gov/iTable/iTable.cfm?reqid=19&step=3&isuri=1&select_all_years=1&nipa_table_list=240&series=q&first_year=1929&scale=-99&last_year=1948&categories=survey&thetable=x)

* [1948 a 1987](https://apps.bea.gov/iTable/iTable.cfm?reqid=19&step=3&isuri=1&select_all_years=1&nipa_table_list=241&series=q&first_year=1980&scale=-99&last_year=1987&categories=survey&thetable=x)

* [1987 a 2000](https://apps.bea.gov/iTable/iTable.cfm?reqid=19&step=3&isuri=1&select_all_years=1&nipa_table_list=242&series=q&first_year=1993&scale=-99&last_year=2000&categories=survey&thetable=x)

* [1998 a 2018](https://apps.bea.gov/iTable/iTable.cfm?reqid=19&step=3&isuri=1&select_all_years=1&nipa_table_list=243&series=q&first_year=2011&scale=-99&last_year=2018&categories=survey&thetable=x)


```{r message=FALSE, warning=FALSE}
corporate_profits_btaxes_1929_1948 <- read_csv("../data/Table 6.17A. Corporate Profits Before Tax by Industry_1929-1948.csv", skip = 4) %>% 
  select(-Line) %>%
  rename(sector = X2) %>%
  na.omit(corporate_profits_btaxes_1929_1948)   
  
corporate_profits_btaxes_1948_1987 <- read_csv("../data/Table 6.17B. Corporate Profits Before Tax by Industry_1948-1987.csv", skip = 4) %>%
  select(-Line, -"1948") %>%
  rename(sector = X2) %>%
  na.omit(corporate_profits_btaxes_1948_1987)

corporate_profits_btaxes_1987_2000 <- read_csv("../data/Table 6.17C. Corporate Profits Before Tax by Industry_1987-2000.csv", skip = 4) %>%
  select(-Line, -"1987") %>%
  rename(sector = X2) %>%
  na.omit(corporate_profits_btaxes_1987_2000)

corporate_profits_btaxes_2000_2018 <- read_csv("../data/Table 6.17D. Corporate Profits Before Tax by Industry_2000-2018.csv", skip = 4) %>%
  select(-Line, -"2000") %>%
  rename(sector=X2) %>%
  na.omit(corporate_profits_btaxes_2000_2018)


#Unificación de bases
corporate_profits_unificacion <- corporate_profits_btaxes_1929_1948 %>% 
  left_join(corporate_profits_btaxes_1948_1987,by = "sector") %>% 
  left_join(corporate_profits_btaxes_1987_2000,by = "sector") %>% 
  left_join(corporate_profits_btaxes_2000_2018,by = "sector") %>% 
  select(-"1998.y",-"1999.y") %>% 
  gather(.,
         key = fecha,
         value = profit_corp,
         2:91)  %>% 
  mutate(profit_corp = as.double(profit_corp),  #por qué pasa esta conversion a chr?
         fecha = as.Date(parse_datetime(fecha, format = "%Y")),
         sector = case_when(sector == "Corporate profits before tax" ~ "Corporate",
                            TRUE ~ sector))
corporate_profits_unificacion

rm(corporate_profits_btaxes_1929_1948, 
   corporate_profits_btaxes_1948_1987,
   corporate_profits_btaxes_1987_2000,
   corporate_profits_btaxes_2000_2018)

```

### [Capital Adelantado](https://apps.bea.gov/iTable/iTable.cfm?reqid=10&step=3&isuri=1&table_list=49&series=q&first_year=2011&allyears=1&tabledisplay=&scale=-99&last_year=2018) 

#### Costos Históricos

##### Stock utilizado por [Kliman](http://www.revistaryr.org.ar/index.php/RyR/article/view/87/87)

Stock Neto de los activos privados fijos de las corporaciones a precios históricos.
Tabla 6.3. Kliman toma la línea 2, es decir, el stock de las Corporate unicamente.
Organizada por industria y por forma legal. Serie de 1929 a 2018. 
Originalmente en billones de USD (modificada a millones).

```{r message=FALSE, warning=FALSE}
stock_corp_hc <- read_csv("../data/Table 6.3. Historical-Cost Net Stock of Private Fixed Assets by Industry Group and Legal Form of Organization.csv", skip = 4) %>%
  select(-Line) %>%
  rename(sector = X2) %>%
  na.omit(stock_corp_hc) %>%
  gather(.,
           key = fecha,
         value = stock,
         2:95) %>%
  mutate(stock_hc = stock * 1000,
         fecha = as.Date(parse_datetime(fecha, format = "%Y"))) %>% 
  select(fecha, everything(.), -stock)
stock_corp_hc      
    
```

#### [Costos corrientes](https://apps.bea.gov/iTable/iTable.cfm?reqid=10&step=3&isuri=1&table_list=49&series=q&first_year=2011&allyears=1&tabledisplay=&scale=-99&last_year=2018)

Stock Neto de los activos privados fijos de las corporaciones a precios corrientes (Tabla 6.1).
Mismas características que la serie a precios históricos.

```{r}
stock_corp_cc  <- read_csv("../data/stock_current_cost.csv", 
    skip = 4) %>% 
  select(-Line) %>%
  rename(sector = X2) %>%
  na.omit(stock_corp_hc) %>%
  gather(.,
           key = fecha,
         value = stock,
         2:95) %>%
  mutate(stock = stock * 1000,
         fecha = as.Date(parse_datetime(fecha, format = "%Y"))) %>% 
  select(fecha, everything(.)) %>% 
  rename(sector.x = sector, stock_cc = stock)
stock_corp_cc      
  
```

### Tasa de Ganancia de las Corporaciones

```{r}
rop <- stock_corp_hc %>%
  left_join(corporate_profits_unificacion, by = "fecha") %>% 
  left_join(stock_corp_cc, by = c("sector.x", "fecha")) %>% 
  filter(sector.x == "Corporate",
         sector.y == "Corporate") %>%
  mutate(stock_hc_anio_ant = lag(stock_hc, k = 1),
         stock_cc_anio_ant = lag(stock_cc, k = 1),
          tg_hc = profit_corp / stock_hc_anio_ant * 100, 
          tg_cc = profit_corp / stock_cc_anio_ant * 100 ) %>% 
  select(fecha, stock_hc, stock_hc_anio_ant, stock_cc, stock_cc_anio_ant, 
         profit_corp, tg_cc, tg_hc)
rop

#Gráficos

# Tg de kliman
g1 <- rop %>% 
  ggplot(aes(fecha, tg_hc))+
  geom_line()+ 
  labs(title = "Tasa de ganancia con stock valuado a costos históricos",
       subtitle = "Metodología utilizada por Kliman")+
  geom_smooth(size = 1, linetype = 1, method = "lm", se = TRUE)+
  theme(legend.position = 'none')+
  theme_minimal()
g1

# comparación de tg's
g2 <- rop %>% 
    ggplot(aes(fecha, tg_cc, color = "tg_cc"))+
    geom_line()+ 
    geom_line(aes(fecha, tg_hc, color = "tg_hc"))+
    scale_color_discrete(name = "Tasas de ganancia") + #como modificar este label?
    labs(title = "Comparación de tasas de ganancia") +
    theme_minimal()
g2

# ruta_arch <- "comparacion_tg.png"
# png(ruta_arch)
# plot(g2)
# dev.off()

# Resumen tg's
rop %>% select(tg_cc, tg_hc) %>% summary(rop)

```

#### Tasa de Ganancia sector industrial y farms
```{r}
#problema para calcularla con el stock del año anterior
rop_rama <- stock_corp_hc %>%
  filter(sector %in% c("Private fixed assets", "Corporate", "Farms", "Manufacturing")) %>% 
  left_join(corporate_profits_unificacion, by = c("fecha", "sector")) %>% 
  group_by(fecha, sector) %>% 
  summarise(tg_1 = profit_corp / stock_hc * 100)
rop_rama

```

```{r}
g2 <- rop_rama %>% 
  filter(!is.na(tg_1)) %>% 
  ggplot(aes(fecha, tg_1, color = sector)) + 
  geom_line()
g2
```



# Tasa de Ganancia del capital total

### [Capital Adelantado]

#### [*Stock de capital. Table 1.1. Current-Cost Net Stock of Fixed Assets and Consumer Durable Goods](https://apps.bea.gov/iTable/iTable.cfm?reqid=10&step=3&isuri=1&table_list=16)
Billions of dollars; yearend estimates. Transformado a millones. 

```{r}
stock_total_cc <- read_csv("../data/stock_total_cc.csv", 
    skip = 4) %>% 
  select(-Line) %>%
  rename(sector = X2) %>%
  na.omit(stock_total_cc) %>%
  gather(.,
           key = fecha,
         value = stock_cc,
         2:95) %>%
  mutate(stock_cc = stock_cc * 1000,
         fecha = as.Date(parse_datetime(fecha, format = "%Y"))) %>% 
  select(fecha, everything(.))
stock_total_cc      
```


### Ganancia

#### [Valor Agregado Neto (Table 1.9.5. Net Value Added by Sector)](https://apps.bea.gov/iTable/iTable.cfm?reqid=19&step=3&isuri=1&nipa_table_list=49&categories=survey)
[Millions of dollars]

 Legend/Footnotes
1. Equals net domestic product excluding net value added of households and institutions and of general government.
2. Equals net domestic business value added excluding net farm value added.
3. Equals gross value added of nonprofit institutions excluding consumption of fixed capital on fixed assets owned and used by nonprofit instututions serving households.
4. Equals compensation of general government employees. 

```{r}
net_va <- read_csv("../data/Net Value Added by Sector.csv", 
    skip = 4) %>% 
  select(-Line) %>%
  rename(sector = X2) %>%
  na.omit(net_va) %>%
  gather(.,
           key = fecha,
         value = net_va_corr,
         2:91) %>%
  mutate(fecha = as.Date(parse_datetime(fecha, format = "%Y"))) %>% 
  select(fecha, everything(.))
net_va

```

#### Empleo[Table 6.8A. Persons Engaged in Production by Industry](https://apps.bea.gov/iTable/iTable.cfm?reqid=19&step=3&isuri=1&nipa_table_list=206&categories=survey)
In Thousands

Legend/Footnotes
1. sector$Persons engaged in production: Equals the number of full-time equivalent employees plus the number of self-employed persons. Unpaid family workers are not included.

```{r}
# Carga de bases de distintos años

persons_engaged_29_48 <- read_csv("../data/Persons Engaged in Production by Industry_29_48.csv", 
    skip = 4) %>% 
  select(-Line) %>%
  rename(sector = X2) %>%
  na.omit(persons_engaged_29_48) %>%
  select(-"1948") %>% 
  gather(.,
           key = fecha,
         value = employ,
         2:20) %>%
  mutate(fecha = as.Date(parse_datetime(fecha, format = "%Y")),
         sector = gsub('[[:digit:]]+', '', sector),
         employ = as.double(employ)) %>%  
  select(fecha, everything(.))

persons_engaged_48_87 <- read_csv("../data/Persons Engaged in Production by Industry_48_87.csv", 
    skip = 4) %>% 
  select(-Line) %>%
  rename(sector = X2) %>%
  na.omit(persons_engaged_48_87) %>%
  select(- "1987") %>% 
  gather(.,
           key = fecha,
         value = employ,
         2:40) %>%
  mutate(fecha = as.Date(parse_datetime(fecha, format = "%Y")),
         sector = gsub('[[:digit:]]+', '', sector),
         employ = as.double(employ))  %>% 
  select(fecha, everything(.))

persons_engaged_87_00 <- read_csv("../data/Persons Engaged in Production by Industry_87_00.csv", 
    skip = 4) %>% 
  select(-Line) %>%
  rename(sector = X2) %>%
  na.omit(persons_engaged_87_00) %>%
  select(-c("1998","1999", "2000")) %>% 
  gather(.,
           key = fecha,
         value = employ,
         2:12) %>%
  mutate(fecha = as.Date(parse_datetime(fecha, format = "%Y")),
         sector = gsub('[[:digit:]]+', '', sector)) %>%  
  select(fecha, everything(.))

persons_engaged_98_18 <- read_csv("../data/Persons Engaged in Production by Industry_98_18.csv", 
    skip = 4) %>% 
  select(-Line) %>%
  rename(sector = X2) %>%
  na.omit(persons_engaged_98_18) %>%
  gather(.,
           key = fecha,
         value = employ,
         2:22) %>%
  mutate(fecha = as.Date(parse_datetime(fecha, format = "%Y")),
         sector = gsub('[[:digit:]]+', '', sector)) %>%  
  select(fecha, everything(.))

# Unificación de bases

persons_engaged <- persons_engaged_29_48 %>% 
  bind_rows(persons_engaged_48_87) %>% 
  bind_rows(persons_engaged_87_00) %>% 
  bind_rows(persons_engaged_98_18)

unique(persons_engaged$sector) 

```



Table 6.6A. Wages and Salaries Per Full-Time Equivalent Employee by Industry

https://apps.bea.gov/iTable/iTable.cfm?reqid=19&step=3&isuri=1&nipa_table_list=198&categories=survey


Consumo intermedio

Intermediate Inputs by Industry

https://apps.bea.gov/iTable/iTable.cfm?reqid=51&step=51&isuri=1&table_list=20&series=a

Rotación BEA
https://theplanningmotivedotcom.files.wordpress.com/2019/05/academia-turnover-article-pdf.pdf (página 2)

GO: Gross Output by Industry
https://apps.bea.gov/iTable/iTable.cfm?reqid=51&step=51&isuri=1&table_list=15&series=a

VA: https://apps.bea.gov/iTable/iTable.cfm?reqid=51&step=51&isuri=1&table_list=1&series=a


